【裁判字號】    94,交聲,775
【裁判日期】    950420
【裁判案由】    聲明異議
【裁判全文】
臺灣臺中地方法院交通事件裁定         94年度交聲字第775號
原處分機關  交通部公路總局臺中區監理所豐原監理站
異  議  人
即受處分人  大僑通運有限公司
代  表  人  蕭勝旗
代  理  人  乙  ○
上列受處分人因違反道路交通管理處罰條例案件，對於交通部公
路總局臺中區監理所豐原監理站民國九十四年十一月十七日所為
之處分（豐監稽違字第六三─ＨＢ0000000號裁決書），
聲明異議，本院裁定如下：
    主  文
異議駁回。
    理  由
一、按汽車裝載貨物超過核定之總重量、總聯結重量者，處新臺
    幣一萬元罰鍰，超載十公噸以下者，以總超載部分，每一公
    噸加罰新臺幣一千元；超載逾十公噸至二十公噸以下者，以
    總超載部分，每一公噸加罰新臺幣二千元；超載逾二十公噸
    至三十公噸以下者，以總超載部分，每一公噸加罰新臺幣三
    千元；超載逾三十公噸者，以總超載部分，每一公噸加罰新
    臺幣五千元，未滿一公噸以一公噸計算，並記汽車違規紀錄
    一次，道路交通管理處罰條例第二十九條之二第三項定有明
    文。
二、本件聲明異議意旨略以：該車於民國九十四年五月十一日凌
    晨二點三十二分在豐興鋼鐵股份有限公司（下稱豐興公司）
    裝載貨品完畢後，即停置於豐興鋼鐵公司之停車場，至凌晨
    四點多才駛出該公司至彰化浩德公司，而於豐興公司裝載過
    磅之重量是合於標準之三十三點四二二噸。然遭員警攔查並
    至正隆紙廠過磅之磅數竟為超載三十一點七噸，現今鋼鐵價
    格持續上漲，且於豐興公司過磅後出場之磅數，攸關豐興公
    司付款與本車領取運費之權益，本車實無超載工作之必要，
    故員警帶至正隆紙廠磅得之數據顯非正確，爰聲明異議等語
    。
三、經查：
（一）本件異議人即受處分人大僑交通有限公司所有之車號ＴＩ
      －三八九號營業貨運曳引車，由司機吳嘉訓駕駛，於九十
      四年五月十一日凌晨五時許，行經臺中縣后里鄉○○路與
      公安路口時，經警會同司機至正隆紙廠進行過磅，發現過
      磅總重為六十六點七噸（即六六七○○公斤），核重為三
      十五噸，已超載三十一點七噸，認有汽車裝載貨物超過核
      定重量之交通違規事由，為臺中縣警察局員警掣開中縣警
      交字第ＨＢ0000000號舉發違反道路交通管理事件
      通知單當場舉發等情，有舉發通知單、臺中縣警察局九十
      四年六月八日中縣甲警交裁字第○九四○○○八四八○號
      函各一份及車輛過磅照片六張在卷可稽。
（二）而證人即舉發本件交通違規之員警甲○○於本院訊問時證
      稱：「當天我們有拍照，我們攔下他車子以後，他們有出
      示他們的磅單，同卷內所附之秤量單，但是我認為跟實際
      不符，所以我有上車去看，並請他們到正隆紙廠去過磅，
      過磅結果與受處分人所準備的秤量單不符，後來他又拿另
      外一張秤量單，但是我沒有注意看，因為當時我們秤量結
      果已經過重，所以我們依法告發。」等語，足徵司機吳嘉
      訓於員警攔查之際，雖已提出卷附之出廠秤量單供參，惟
      甲○○警員仍心存懷疑，認有實際過磅秤量總重之必要，
      經帶往正隆紙廠過磅結果，發現確有上述載貨超重之違規
      事實，始依法當場舉發。且該車司機吳嘉訓確於上開舉發
      單簽名收受乙節，亦據證人甲○○及受處分人之代理人乙
      ○於本院訊問時確認無訛，顯見該車司機吳嘉訓對於前揭
      實際過磅秤量結果亦未當場表示異議。又當時該車內並非
      僅有司機吳嘉訓一人，自員警攔查直至前往正隆紙廠過磅
      之過程中，受處分人之代理人乙○亦始終在該部曳引車上
      ，對於該車實際過磅秤量結果超過核重將近一倍（核重三
      十五噸，超重三十一點七噸），如其明知該車確無超載之
      情形，又豈有可能端坐車內而未下車提出質疑，並任由其
      子即司機吳嘉訓在舉發通知單上簽名確認違規事實？
（三）況正隆紙廠之地秤已由經濟部標準檢驗局於九十四年三月
      二十二日檢定合格，有效期限至九十五年三月三十一日，
      此有經濟部標準檢驗局度量衡檢定合格證書一份附卷足憑
      ，其秤量結果應具有相當之準確性及可信度。至於受處分
      人所提出之豐興公司秤量單上，淨重雖僅記載三十三點四
      二二噸，然該份秤量單之車號係標示為「○二Ａ」，並無
      證據證明即與本件違規之車號ＴＩ─三八九號營業貨運曳
      引車屬同一車輛；且司機欄僅簽署一「謝」字，亦與該車
      為警查獲時係由司機吳嘉訓駕駛之情形有別；又秤量單上
      記載之出廠時間為九十四年五月十一日凌晨二時三十二分
      三十三秒，豐興公司之所在地又係臺中縣后里鄉○○路，
      則該車至為警攔查之同日凌晨五時許為止，應已行車將近
      二小時三十分之久，卻仍在臺中縣后里鄉一帶繞行，顯與
      一般載送貨物爭取時效之常情不相符合。則受處分人所提
      該張秤量單之內容，是否即為警攔查舉發之實際裝載貨物
      ，已有可疑，自不能憑此即遽為有利受處分人之認定。
（四）尤其該部曳引車本得於裝載秤量單上所記載之貨物後，另
      行加載其他物品，則其實際載運重量自與出廠秤量單之記
      載不盡相符；且部分司機為圖規避超重處罰，亦有可能自
      備記載裝載重量較少之秤量單以利受檢，待其向託運人計
      算運費時，再以其他出貨單據或證明文件依實際裝載重量
      請領，凡此均足徵明車輛載重有無超逾核定之總重，尚不
      得僅憑出貨單或出廠秤量單之片面記載，而須以攔檢當時
      之實際過磅數據為憑，較符實情，亦為違反道路交通管理
      事件統一裁罰基準及處理細則第二十五條所揭示汽車裝載
      超重應以地磅測量結果為原則之意旨所在。
    綜上所陳，受處分人徒憑出廠秤量單上記載之重量數據，辯
    稱該車為警攔檢當時並無超載情事，尚有未洽，不足採信。
    從而，原處分機關交通部公路總局臺中區監理所豐原監理站
    據以裁處受處分人罰鍰新臺幣十七萬元，並記汽車違規記錄
    一次，並無不當。本件異議為無理由，應予駁回。
四、據上論斷，應依道路交通管理處罰條例第八十七條第二項、
    道路交通案件處理辦法第十九條，裁定如主文。
中    華    民    國    95    年    4     月    20    日
                  交通法庭  法  官  高文崇
上正本證明與原本無異。
如不服本裁定應於送達後五日內向本院提出抗告狀。
                            書記官  林淑慧
中    華    民    國    95    年    4    月    21    日


司法院資訊處製作；財團法人民間司法改革基金會備份。
